【裁判字號】    97,交抗,158
【裁判日期】    970819
【裁判案由】    聲明異議
【裁判全文】
臺灣高等法院臺南分院交通事件裁定     97年度交抗字第158號
抗  告  人
即受處分人  甲○○
上列抗告人因違反道路交通管理處罰條例案件，不服臺灣臺南地
方法院中華民國97年6月9日所為裁定（96年度交聲字第1023號）
，提起抗告，本院裁定如下：
    主  文
抗告駁回。
    理  由
一、本件抗告意旨略以：
（一）抗告人即受處分人甲○○曾於聲明異議狀內請求調閱事發
      當日即民國（下同）96年8月10日氣象局天氣資料，以證
      明事發時（即17時30分）台南地區間歇性驟雨滂沱，造成
      視線極差以及汽車內的巨大雨滴聲響，以致抗告人根本無
      法查覺發生交通事故之情事，惟原審法院置而不理使抗告
      人權益受損，請再行查證當日天候資料。
（二）抗告人於臺灣臺南地方法院檢察署偵查庭上偵訊時，承辦
      檢察官表示同情抗告人受他人追撞而未有過失之遭遇，乃
      提議以無任何附帶條件之1年緩起訴方式處置，惟抗告人
      擔心交通舉發事件因而無法獲得平反，遂詢問承辦檢察官
      ，檢察官表示交通違規部分係行政處罰，與刑事部分無關
      聯。於是抗告人經思量若執意興訟徒耗費時間、勞力以及
      國家和社會成本，並無任何實質益處，遂勉予以接受。遽
      料逕以抗告人坦承不諱記載之，此實非是本意，更不應據
      以認定抗告人有肇事逃逸之事實。
（三）事發當日在天候不佳情況下，抗告人確實完全不知發生交
      通事故，且承辦檢察官亦轉述對方當事人（即被害人梁淑
      惠）曾表示，在傾盆大雨的情況下，她完全不知是如何撞
      上抗告人之汽車。試想，在直視正前方而直行的後方追撞
      者都不知怎麼回事之狀況下，豈能強求駕車目視正前方而
      直行的抗告人，在極大雨聲噪音環境下，應該要有能力去
      察覺後方遭擦撞所發生的交通事故呢？
（四）對方當事人也相信，抗告人當時確實是在完全不知情的事
      實下，致未能將送傷者就醫、向警方報案，所以亦無從保
      留現場任何證據，更相信抗告人無所謂肇事逃逸之事實，
      何以不是現場兩造當事者之法院執意要做不正確之認定，
      科學證據之佐證應是最具說服力與公信力，捨棄事發當日
      氣象局的公正客觀天氣紀錄不用，只憑主觀臆測判斷是無
      法還原事實真相。從而，爰不服原審裁定，請撤銷原審裁
      定，依法提起抗告云云。
二、按汽車駕駛人駕駛汽車肇事致人受傷或死亡者，應即採取救
    護措施及依規定處置，並通知警察機關處理，不得任意移動
    肇事汽車及現場痕跡證據，違反者處新臺幣3千元以上9千元
    以下罰鍰。駕駛人肇事致人受傷而逃逸者，吊銷其駕駛執照
    ；道路交通管理處罰條例第62條第3項、第4項前段分別定有
    明文。又汽車駕駛人，曾依本條例其他各條規定（即第62條
    第 4項前段）吊銷駕駛執照者，一年內不得考領駕駛執照；
    道路交通管理處罰條例第67條第3項亦載有明文。
三、經查：
（一）抗告人即受處分人甲○○於96年8月10日17時30分許，駕
      駛牌照號碼Y9-8170號自用一般小客貨車，在台南市○○
      路與西門路交叉路口，與被害人梁淑惠發生交通事件，致
      梁淑惠受有左小指壓傷合併遠端指首開放性骨折、右膝擦
      傷等傷害，業經梁淑惠於警詢時證述明確（見原審卷第20
      至22頁），並有郭綜合醫院96年8月12日診斷證明書及台
      南市警察局南市警交字第S00000000號舉發違反道路交通
      管理事件通知單各1紙在卷可佐（見原審卷第28、43頁）
      ，應可認定。
（二）又抗告人於上開時地，係沿和意路由東向西行駛，於行經
      和意路與西門路交岔路口而欲左轉西門路時，因前方車輛
      擁擠乃煞停其所駕車輛，致後方相同行車方向騎乘車牌號
      碼QN7-521號輕型機車之梁淑惠，煞停不及而撞及抗告人
      之自用小客車右後方並受有上揭傷害。查汽車駕駛人駕駛
      汽車肇事致人受傷或死亡，應即採取救護或其他必要措施
      ，並向警察機關報告，不得逃逸，違者吊銷駕駛執照，其
      目的在增進行車安全，保護他人權益，以維護社會秩序，
      與憲法第23條並無牴觸（司法院大法官會議釋字第284號
      解釋參照）。因此，只要其為該交通事故之現場當事人，
      則對事故現場之傷亡人員皆有救護之義務，並非其需故意
      或過失導致事故發生而逃逸者，始認觸犯道路交通管理處
      罰條例62條之規定，否則該條文之功能將喪失殆盡。從而
      ，縱抗告人對其與梁淑惠發生交通事故一事，並無故意、
      過失，但其於梁淑惠受傷後，竟未採取救護措施，亦未向
      警察機關通知，且未依規定處置移動肇事車輛及現場痕跡
      ，即逕行逃逸，即有違反道路交通管理處罰條例第62條第
      3項、第4項前段等規定之情，亦足認定。
四、至抗告人雖以上揭情詞置辯，惟查：
（一）抗告人於警詢時雖稱，伊沒有感覺發生車禍。然抗告人於
      警詢時自承：「（問：當時你所駕駛之車輛車速大約多少
      ？）我車時速約20至30公里。」、「（問：為何你要突然
      煞車？）我不清楚。」（見原審卷第23、24頁），可知，
      抗告人所駕汽車係於緊急煞停後始致本件交通事故，擦撞
      時汽車係處於靜止或近乎靜止之狀態，且抗告人所駕車輛
      右後車身有明顯擦痕、右後煞車燈亦因擦撞而破損，衡諸
      常情，抗告人既於車內，對於與後方車輛發生擦撞因而產
      生之聲響及震動，當不致毫無所悉，雖肇事時之天候狀況
      為雨天，亦然。是以，抗告人辯稱事發當時，車外大雨滂
      沱雨聲極大，不知與他人發生車禍，其無逃逸之故意，應
      不足採。又原審法院曾查詢「96年臺南氣象站逐日雨量資
      料」（見原審卷第7、8頁），且亦認定抗告人肇事時之天
      候狀態確屬雨天，因之，原審法院對於抗告人調閱案發當
      日氣象局天氣資料之請求，並無未予審酌之情事，抗告人
      認原審法院對其請求置而不理，尚與實情不合，亦不足採
      。
（二）再者，抗告人就本件交通肇事之刑事案件部分，對於在上
      開時、地肇事致梁淑惠受傷後，未留置現場等候警方前往
      處理，亦未將梁淑惠送醫救治，隨即駕車逕行離去，因此
      觸犯刑法第185條之4之肇事逃逸罪等情，因坦承不諱且與
      梁淑惠達成和解，案經臺灣臺南地方法院檢察署檢察官於
      96年11月26日以96年度偵字第14756號為緩起訴處分，抗
      告人欲圖免本件行政責任，復辯稱其不知有肇事云云，即
      無足採。另抗告人本件違反行政法上之義務，並不因與梁
      淑惠是否達成和解而有不同之處置，從而，抗告人雖與梁
      淑惠已達成和解，亦無解於本件行政責任，附此敘明。
五、綜上所述，原審法院以抗告人於上開時、地，與梁淑惠發生
    交通事故致梁淑惠受傷後，有未採取救護措施及依規定處置
    ，並通知警察機關處理，即逕行逃逸之違規行為，認移送機
    關即交通部公路總局嘉義區監理所臺南監理站引用道路交通
    管理處罰條例第62條第3項、第4項等規定，裁處抗告人罰鍰
    新臺幣6000元，並吊銷駕駛執照， 1年內禁考等處分，並無
    不當而駁回抗告人之聲明異議，本院經核其認事用法，均無
    不當。抗告人執詞指摘原審裁定不當，為無理由，應予駁回
    。
六、據上論結，應依道路交通案件處理辦法第26條，刑事訴訟法
    第412條，裁定如主文。
中    華    民    國    97    年    8     月    19    日
                  刑事第三庭    審判長法  官  陳義仲
                                      法  官  宋明蒼
                                      法  官  蔡勝雄
以上正本證明與原本無異。
不再得抗告。
                                      書記官  汪姿秀
中    華    民    國    97    年    8     月    19    日


司法院資訊處製作；財團法人民間司法改革基金會備份。
